【裁判字號】    90,上易,1750
【裁判日期】    900926
【裁判案由】    違反電子遊戲場業管理條例
【裁判全文】
臺灣高等法院臺中分院刑事判決                    九十年度上易字第一七五號
    上  訴  人  臺灣台中地方法院檢察署檢察官
    被      告  丙○○
右上訴人因被告違反電子遊戲場業管理條例等案件，不服臺灣臺中地方法院九十年度
易字第一七八五號中華民國九十年六月二十六日第一審判決（起訴案號：臺灣臺中地
方法院檢察署九十年度偵字第六九○八號），提起上訴，本院判決如左：
      主  文
上訴駁回。
      理  由
一、本件公訴人之公訴意旨略以：被告丙○○（以下簡稱為被告）係位於台中市南屯
    區○○○○街二九四號「冠瓔有限公司」之負責人，在該處經營「翌琦便利商店
    」。被告明知該公司之營業登記項目並未包括電子遊戲機業，且該公司亦未辦理
    經營電子遊戲場業之營利事業登記，竟自民國（下同）九十年三月七日起，在其
    所經營之上開翌琦便利商店內，擺設電子遊戲機具二台，以供不特定人娛樂，嗣
    於九十年三月十四日二十三時十分許，經警在上址當場查獲，並扣得電子遊戲機
    具二台，因認被告所為涉有違反電子遊戲場業管理條例第十五條之規定，應依同
    條例第二十二條之規定論處。且按公司不得經營登記範圍以外之業務，公司法第
    十五條第一項定有明文，被告係「冠瓔有限公司」之負責人，竟經營登記範圍以
    外之業務，此部分亦涉犯同法第十五條第三項之罪嫌等情。
二、惟按犯罪事實應依證據認定之，無證據不得推定其犯罪事實；又不能證明被告犯
    罪者，即應諭知被告無罪之判決，此於刑事訴訟法第一百五十四條、及同法第三
    百零一條第一項分別定有明文。再事實之認定，應憑證據，如未能發現相當證據
    ，或證據不足以證明，自不能以推測或擬制之方法，為裁判基礎；另認定犯罪事
    實，所憑之證據，雖不以直接證據為限，間接證據亦包括在內，然無論直接或間
    接證據，其為訴訟上之證明，須於通常一般之人均不致於有所懷疑，而得確信其
    為真實之程度者，始得據之為有罪之認定，倘其證明尚未達到此一程度，而有合
    理性懷疑之存在時，即無從為有罪之認定，以上亦分別有最高法院四十年台上字
    第八六號、七十六年台上字第四九八六號判例可資參照。
三、本件公訴人指訴被告涉有上開罪嫌，係以前揭犯罪事實，業據被告坦承不諱，復
    有公司變更登記表及該便利商店擺設電子遊戲機具之照片附卷可稽，為其主要論
    據。惟被告矢口否認伊有公訴人所指訴之犯罪事實，並辯稱：伊所經營之「翌琦
    便利商店」，於前開時間，僅被查獲電動機具一台，且此電動機具亦係以前之業
    主所遺留，並非伊所購置，伊於九十年三月七日因整理倉庫將此機台清出並移到
    外面之後，亦未以之營業，案發當時，實係伊之友人林國淙自己插電把玩之時，
    被警查獲，伊並無擺設上開電子遊戲機對外營業之行為，應不為罪等情。
四、經查：（一）本案被告所經營之前開「翌琦便利商店」於前開時、地，僅被查獲
    「小瑪莉變異體」電子遊戲機一台，上情業經取締本案之警員甲○○於本院訊問
    時證實。公訴人指訴被告所經營之前開「翌琦便利商店」，於前開時、地，有被
    警查獲電子遊戲機二台，尚有誤會，合先敘明。（二）本案被告於警訊時，即否
    認有擺設上開電子遊戲機藉以營利之行為（見偵查卷宗第七頁）。其於偵、審中
    ，以迄本院審理時，亦均否認有擺設此台電子遊戲機對外營業。雖在警員前往臨
    檢時，有林國淙正在玩打上開電子遊戲機。惟本案所查扣之上開電子遊戲機內，
    並無錢幣，此有台中市警察局第四分局九十年三月十四日現場檢查紀錄表、責付
    保管收據在卷可稽。經本院訊問取締本案之警員甲○○，其亦為相同之證述。上
    開電子遊戲機被警查獲之時，既在有人玩打之狀態，卻未被查獲任何錢幣或代幣
    ，則被告辯稱並未提供營業使用，已非無據。如再徵諸證人林國淙於警訊時，即
    已證稱其與被告為朋友關係，當天未換零錢、代幣，玩打電子遊戲機係純供娛樂
    等語（見偵查卷宗第八頁），且於原審法院訊問時，亦證稱：「我是被告的朋友
    ，我當天去那裡等他下班，他是該店的老闆，我當天晚上七點多到那裡，被告當
    時有事情，我就問他該電玩是否可以玩，被告說不知道，我就去把電插上，就可
    以玩，不需要投錢幣，押中的話，它就會出現分數」等情（原審卷宗第十二頁）
    ，另依據取締現場之照片與位置圖，及警員甲○○之證詞，上開電子遊戲機擺設
    之位置亦係在「翌琦便利商店」內部角落之電冰箱後面，以及本案亦無其他佐證
    足以證明被告有擺設上開電子遊戲機對外營業各情以觀，被告所辯上情，應堪採
    信。本案被告既未以該電子遊戲機對外經營業務，其行為即與公司法第十五條第
    一項、電子遊戲場業管理條例第十五條之規定有間，自不能律以公司法第十五條
    第三項、電子遊戲場業管理條例第二十二條之罪責。此外，本案復查無其他積極
    證據，足以證明被告涉犯電子遊戲場業管理條例第二十二條、公司法第十五條第
    三項之罪行，原審判決以其犯罪不能證明，乃依據刑事訴訟法第三百零一條第一
    項之規定，諭知被告無罪之判決，核無不合。公訴人仍執前詞，並以被告所擺設
    之電子遊戲機有二台，可能在警方前往取締之前，即已將其內之錢幣收取，且被
    告將上開電子遊戲機擺在「翌琦便利商店」內部角落之電冰箱後面，至有可能係
    為規避店內公然擺設之規定，且亦有可能為招待林國淙，而改變電子遊戲機內部
    之設定，故林國淙亦有迴護被告之虞等情詞，提起上訴，指謫原審判決被告無罪
    不當，請求本院將原審判決撤銷，改判被告有罪，其上訴核無理由，應予以駁回
    。
五、據上論斷，應依刑事訴訟法第三百六十八條，判決如主文。
本案經檢察官乙○○到庭執行職務。
中      華      民      國      九十    年      九      月      二十六  日
                                臺灣高等法院臺中分院刑事第三庭
                                      審判長法  官  方  艤  駐
                      法  官  胡  忠  文
                                            法  官  廖  柏  基
右正本證明與原本無異。
不得上訴。
                                            書記官  柯  孟  伶
中      華      民      國      九十    年      九      月      二十八  日
                                                                        Ａ


司法院資訊處製作；財團法人民間司法改革基金會備份。
